【裁判字號】    98,重訴,6
【裁判日期】    980331
【裁判案由】    侵權行為損害賠償
【裁判全文】
臺灣苗栗地方法院民事判決               98年度重訴字第6號
原      告  丙○○
兼      上
訴訟代理人  甲○○
原      告  戊○○
            丁○○
兼  上  二
法定代理人  甲○○
被      告  乙○○
                        巷1弄.
                      （現另案於臺灣台中看守所羈押中）
上列被告因傷害致死案件，原告提起刑事附帶民事訴訟請求賠償
損害（97年度附民字第72號），經本院刑事庭移送前來，本院於
民國98年3 月31日言詞辯論終結，判決如下：
    主  文
被告應給付原告丙○○新臺幣貳佰肆拾壹萬陸仟伍佰壹拾壹元，
及自民國九十七年十二月五日起至清償日止，按年息百分之五計
算之利息。
被告應給付原告戊○○新臺幣貳佰捌拾貳萬伍仟柒佰柒拾捌元，
及自民國九十七年十二月五日起至清償日止，按年息百分之五計
算之利息。
被告應給付原告丁○○新臺幣貳佰玖拾萬伍仟捌佰柒拾陸元，
及自民國九十七年十二月五日起至清償日止，按年息百分之五計
算之利息。
被告應給付原告甲○○新臺幣貳佰玖拾萬貳仟陸佰貳拾捌元，及
自民國九十七年十二月五日起至清償日止，按年息百分之五計算
之利息。
訴訟費用由被告負擔。
本判決得假執行。
    事實及理由
一、原告起訴主張：
（一）被告乙○○於民國97年7 月29日以新臺幣（下同）6,000
      元之代價，向被害人己○○購買第一級毒品海洛因8 小包
      施用，惟被告接連施用該8 包海洛因後並未產生效用，憤
      而於翌日上午8 時許，以訴外人庚○○所持用之行動電話
      撥打予被害人己○○所持用之行動電話，要求在苗栗縣頭
      份鎮○○路與大同路口處之全家便利商店門口碰面，以了
      解被害人己○○所賣者究係何物，被告並攜帶彎型裝飾用
      尖刀1 把，委請訴外人庚○○騎乘機車，載其前往上開便
      利商店門口等待被害人己○○，而被害人己○○則於同日
      上午8 時30分許，由訴外辛○○騎乘機車載往該處，被告
      一見被害人己○○，隨即獨自上前自後方以右手勒住被害
      人己○○之脖子，並將其拉下車，質問何以賣予無效用之
      毒品，其後被告竟基於傷害之故意，先以上開隨身攜帶之
      尖刀柄敲打被害人己○○頭部，經其以手反抗，被告因而
      退至被害人己○○之背後，左手高舉上開尖刀，由上往下
      方向刺往被害人己○○左側下腹部，致被害人己○○受有
      左肘撕裂傷、左側腹部小腸脫出、腹內出血等傷害，經訴
      外人辛○○通知己○○友人即訴外人壬○○到場，被告當
      場並請訴外人壬○○打電話請救護車將被害人己○○送醫
      院急救，延至同日上午9 時7 分許因急救無效而死亡。被
      告前開犯罪行為，經本院刑事庭以97年度訴字第785 號判
      處有期徒刑8 年2 月，被告不服而提起上訴，現由臺灣高
      等法院臺中分院審理中。
（二）原告丙○○、甲○○分別為被害人己○○之父、母，原告
      戊○○、丁○○則為被害人己○○未成年之子，因被告之
      不法侵害行為而受有損害，請求被告賠償之項目及金額如
      下：
    1.醫療費：
      原告甲○○因被害人己○○受傷送醫，支出醫療費用計新
      臺幣12,277元，應由被告賠償。
    2.喪葬費：
      原告甲○○因被害人己○○死亡，支出喪葬費用計402,27
      0 元，亦應由被告賠償。
    3.扶養費：
      依民法第192 條第2 項規定，被害人對於第三人負有法定
      扶養義務者，加害人對於該第三人亦應負損害賠償責任，
      而被害人己○○死亡時，原告等4 人均為被害人己○○依
      法應負扶養義務之人，茲依行政院主計處所公布之台灣區
      94年家庭收支調查表，每人平均每月消費性支出以15,000
      元計，並作為扶養費計算之依據，則就原告請求之金額說
      明如下：
    (1)原告戊○○為被害人己○○之長男，於被害人己○○死亡
      之時年僅8 歲又4 月，距離成年尚有140 個月，其扶養義
      務人為被害人己○○與其生母即訴外人卯○○2 人，依霍
      夫曼計算法扣除中間利息，被告應給付原告戊○○之扶養
      費為825,778元。
    (2)原告丁○○為被害人己○○之次男，於被害人己○○死亡
      之時年僅6 歲又4 月，距離成年尚有164 個月，其扶養義
      務人為被害人己○○與其生母即訴外人卯○○2 人，依霍
      夫曼計算法扣除中間利息，被告應給付原告丁○○之扶養
      費為935,876元。
    (3)原告丙○○為被害人己○○之父，於被害人己○○死亡之
      時為61歲，依95年台閩地區簡易生命表所示，平均餘命尚
      有20.15 年，而其扶養義務人為被害人己○○、原告甲○○及訴外人癸○○、子○○、丑○○、寅○○等6 人，依
      霍夫曼計算法扣除中間利息並以比例計算後，被告應給付
      原告丙○○之扶養費為416,511 元。
    (4)原告甲○○為被害人己○○之母，於被害人己○○死亡之
      時為59歲，依95年台閩地區簡易生命表所示，平均餘命尚
      有25.24 年，而其扶養義務人為被害人己○○、原告丙○○及訴外人癸○○、子○○、丑○○、寅○○等6 人，依
      霍夫曼計算法扣除中間利息並以比例計算後，被告應給付
      原告丙○○之扶養費為488,080 元。
    4.精神慰撫金：
      被害人己○○英年早逝，致2 名未成年子女幼年失怙，成
      為孤兒，其父母親臨老喪子，均在精神上承受極大痛苦，
      爰每人各請求被告賠償精神慰撫金2,000,000 元。
（三）綜上，爰依侵權行為之法律關係，請求被告分別賠償原告
      丙○○2,416,511 元、戊○○2,825,778 元、丁○○2,93
      5,876 元、甲○○2,902,628 元，及均自起訴狀繕本送達
      翌日起至清償日止，按年息5 ％計算之法定遲延利息等語
      ；並聲明如主文第1 至4 項所示；另陳明願供擔保，請准
      宣告假執行。
二、被告則以：對原告所主張之事實均無意見，並就原告之請求
    及本件訴訟標的為認諾之意思表示。
三、得心證之理由：
（一）按因故意或過失，不法侵害他人之權利者，負損害賠償責
      任；不法侵害他人致死者，對於支出醫療及增加生活上需
      要之費用或殯葬費之人，亦應負損害賠償責任；被害人對
      於第三人負有法定扶養義務者，加害人對於該第三人亦應
      負損害賠償責任。不法侵害他人致死者，被害人之父、母
      、子、女及配偶，雖非財產上之損害，亦得請求賠償相當
      之金額；民法第184 條第1 項前段、第192 條第1 、2 項
      、第194 條分別定有明文。查原告主張被告於上開時、地
      以尖刀刺向被害人己○○左側下腹部，致被害人己○○受
      有前開傷害，經送醫急救後仍因傷重不治死亡等情，為被
      告所是認無訛，而被告因前開傷害致死犯行，業經本院刑
      事庭以97年度訴字第785 號判處有期徒刑8 年2 月，經被
      告提起上訴後，現由臺灣高等法院臺中分院審理中等情，
      亦經本院依職權調閱前開刑事案件卷宗核明無誤，堪信原
      告此部分之主張均為真實。
（二）按當事人於言詞辯論時為訴訟標的之捨棄或認諾者，應本
      於其捨棄或認諾為該當事人敗訴之判決，民事訴訟法第38
      4 條定有明文。而所謂認諾，係指被告對於原告依訴之聲
      明所為關於某法律關係之請求，向法院為承認者而言。又
      「上訴人既於言詞辯論時為訴訟標的之認諾，法院即應不
      調查被上訴人所主張為訴訟標的之法律關係是否果屬存在
      ，而以認諾為該上訴人敗訴之判決基礎。」，最高法院45
      年台上字第31號判例意旨可資參照。查原告前揭關於醫療
      費用、喪葬費用、扶養費用、精神慰撫金等項目與數額部
      分之主張，業據被告於本院98年3 月31日之言詞辯論期日
      當庭表示認諾，揆諸上揭法條規定及判例意旨，本院無庸
      調查原告據以主張訴訟標的之法律關係是否果屬存在，應
      逕以被告之認諾，准許原告之請求，為被告敗訴之判決。
四、綜上所述，原告等人依侵權行為之法律關係，請求被告給付
    原告丙○○2,416,511 元、戊○○2,825,778 元、丁○○2,
    935,876 元、甲○○2,902,628 元，及均自刑事附帶民事起
    訴狀繕本送達翌日即97年12月5 日起至清償日止，按年息5
    ％計算之法定遲延利息，為有理由，應予准許。
五、本件係本於被告認諾而為原告勝訴之判決，依民事訴訟法第
    389 條第1 項第1 款規定，本院應依職權宣告假執行，原告
    雖聲明願供擔保請求宣告假執行，僅係促使法院為職權之發
    動，本院無須就原告此部分之聲明另為准駁之諭知，附此敘
    明。
六、訴訟費用負擔之依據：民事訴訟法第78條。
中    華    民    國    98    年    3     月    31    日
                  民事庭法  官  邱光吾
以上正本係照原本作成
如對本判決上訴，須於判決送達後20日內向本院提出上訴狀
                        書記官  葉燕蓉
中    華    民    國    98    年    3     月    31    日


司法院資訊處製作；財團法人民間司法改革基金會備份。
